【裁判字號】    89,台上,305
【裁判日期】    890120
【裁判案由】    違反槍砲彈藥刀械管制條例
【裁判全文】
最高法院刑事判決                                八十九年度台上字第三○五號
    上  訴  人  台灣高等法院台南分院檢察署檢察官
    被      告  甲○○  男
右上訴人因被告違反槍砲彈藥刀械管制條例案件，不服台灣高等法院台南分院中華民
國八十六年十二月二十六日第二審判決（八十六年度上訴字第一九三八號，起訴案號
：台灣台南地方法院檢察署八十六年度偵字第三四五號），提起上訴，本院判決如左
：
    主  文
原判決撤銷，發回台灣高等法院台南分院。
    理  由
本件原判決認定被告甲○○於民國八十五年二月間，在台南縣永康市○○路三一五巷
三十弄八九號住處，未經許可，受李志方（已於八十五年三月間死亡）之託，無故寄
藏制式半自動手槍一把、子彈十發。其後於同年十一月二十八日，擊發其中子彈八發
。嗣於同年十二月十九日，於未被發覺前，攜帶前揭受寄藏手槍一把及剩餘之子彈二
發，向警方自首而受裁判等情。因而撤銷第一審判決，依想像競合犯關係，改判仍論
處被告未經許可寄藏手槍（累犯）罪刑，固非無見。
惟查：(一)最輕本刑為三年以上有期徒刑之案件，於審判中未經選任辯護人者，審判長
應指定公設辯護人為其辯護；又依法應用辯護人之案件，辯護人未經到庭辯護而逕行
審判者，其判決當然為違背法令，刑事訴訟法第三十一條第一項、第三百七十九條第
七款分別規定甚明。本件被告被訴牽連犯刑法第二百七十一條第二項、第一項之殺人
未遂罪，其最輕本刑為十年以上有期徒刑，屬強制辯護案件。由卷內資料以觀，被告
並未選任辯護人，而原審亦未依法指定公設辯護人為其辯護，即遽行審判，其踐行之
訴訟程序自屬違背法令。(二)犯修正前槍彈藥刀械管制條例第七條至第十三條之罪自
首，並報繳其持有之槍、彈藥、刀械者，減輕或免除其刑；前項情形，於中央主管
機關報經行政院核定辦理公告期間自首者，免除其刑，該條例第十三條之二第一項、
第二項分別定有明文。又同條例第十三條之二第二項之自首期間，為自八十五年十一
月一日起至八十六年一月三十一日止，業經內政部於八十五年十月二十八日，以台
內警字第八五０三五八三號公告在案。原判決既認定被告犯修正前槍彈藥刀械管制
條例第七條第四項、第十一條第三項之罪，於上開期間內之八十五年十二月十九日犯
罪未被發覺前，向警方自首而受裁判，並報繳其持有之槍、彈。乃未適用上開修正前
槍彈藥刀械管制條例有關自首之特別規定免除其刑，而僅依刑法第六十二條之規定
，減輕被告之刑，亦有適用法則不當之違誤。上訴意旨雖未指摘及此，但為本院得依
職權調查之事項，應認有發回更審之原因。至原判決不另為不受理諭知部分，因公訴
人認其與本件有罪部分，有裁判上一罪關係，應併予發回。
據上論結，應依刑事訴訟法第三百九十七條、第四百零一條，判決如主文。
中      華      民      國    八十九    年      一      月     二十     日
                              最高法院刑事第八庭
                                  審判長法官  吳  雄  銘
                                        法官  池  啟  明
                                        法官  石  木  欽
                                        法官  郭  毓  洲
                                        法官  吳  三  龍
      右正本證明與原本無異
                                              書  記  官
中      華      民      國    八十九    年     一       月    二十七    日
                                                                     ：


司法院資訊處製作；財團法人民間司法改革基金會備份。
